臺灣臺北地方法院刑事判決　　　　　　 99年度交訴字第161號
公　訴　人　臺灣臺北地方法院檢察署檢察官
被　　　告　陳昱村
選任辯護人　劉昌崙律師
　　　　　　孫安妮律師
上列被告因業務過失致死案件，經檢察官提起公訴（99年度調偵
字第1309號），本院判決如下：
    主  文
陳昱村從事業務之人，因業務上之過失致人於死，處有期徒刑伍
月，如易科罰金，以新臺幣壹仟元折算壹日。
    事  實
一、陳昱村係以駕駛計程車為業之人，屬從事駕駛業務之人。於
    民國99年5月2日中午12時30分許，駕駛車牌號碼698-ES號營
    業小客車，沿臺北市○○區○○街由北往南方向行駛，途經
    該路段與文昌街設有閃光管制號誌正常運作之交岔路口時，
    本應注意汽車行駛至交岔路口時，其行進應遵守燈光號誌，
    而該交岔路口其行進方向之號誌為閃光紅燈表示「停車再開
    」，車輛應減速接近，先停止於交岔路口前，讓幹道車優先
    通行後認為安全時，方得續行，且依當時情形為天候晴、日
    間自然光線、路面狀況為乾燥、無缺陷、無障礙物、視距良
    好，並無不能注意之情事，竟於穿越該交岔路口時，疏未注
    意來車並禮讓幹道車優先通行，待安全時方為續行，而貿然
    直行。適有黃永盛（通緝中，另案審結）於99年5月2日中午
    12時許，在臺北市○○○路，與陳坤禮共飲含有酒精成分之
    保力達1瓶後，明知飲用酒類已使其反應能力下降，不得駕
    車（嗣經警員檢測其吐氣所含酒精濃度達每公升0.29毫克）
    ，竟仍於同日中午12時30分許，騎乘車牌號碼DLW-311號輕
    型機車搭載僅戴工程帽而未戴安全帽之陳坤禮，沿文昌街由
    東往西方向行駛，行經該路段與通安街設有行車管制號誌為
    閃光黃燈之交岔路口時，亦疏於注意閃光黃燈表示「警告」
    ，車輛應減速接近，小心通過，且當時復無不能注意之情事
    ，黃永盛竟於穿越該交岔路口時，疏未注意減速接近，小心
    通過，即貿然直行，致其所騎乘機車之前車頭碰撞前開陳昱
    村所駕駛車輛之左後車身，陳坤禮因而倒地，雖經送醫施予
    急救，惟仍因車禍頭部鈍傷骨折、顱內出血致腦幹衰竭，而
    於同年6月15日死亡。陳昱村於肇事後，於有偵查犯罪職權
    之機關或公務員發覺其犯罪前，主動向到場之臺北市政府警
    察局大安分局交通分隊警員表明其係肇事車輛之駕駛人，並
    接受裁判。
二、案經陳坤禮之父陳松尾、母李金定訴由臺北市政府警察局大
    安分局報請臺灣臺北地方法院檢察署檢察官偵查起訴。
    理  由
一、關於檢察官起訴書證據清單所提之證據資料，被告陳昱村及
    辯護人對於證據資料之證據能力均未爭執，經本院審理期日
    調查證據於言詞辯論終結前亦未聲明異議，本院審核證據資
    料作成之情況，並無違反法定程序而取得之情形，亦無不適
    當作為證據之情形，依刑事訴訟法第159條之5第2項規定，
    下述證據方法均有證據能力，合先敘明。
二、訊據被告固供承於前揭時間，駕駛上開營業小客車，行經前
    述肇事地點，與黃永盛騎乘之輕型機車發生碰撞，被害人陳
    坤禮因而死亡之事實，惟否認有何業務過失傷害犯行，辯稱
    ：其車子到文昌路口有減速，有注意文昌路沒有人、車經過
    ，才繼續行駛，快行駛至路口時聽到撞擊聲，馬上停車下車
    查看，看到有人躺在地上，馬上打電話通知警察叫救護車，
    其遭黃永盛撞擊時車身已過了文昌路，並無過失云云，經查
    ：
（一）前揭被告當時駕車行至上開肇事地點，因為黃永盛騎機車
      撞擊發生本件車禍事故，該機車搭載之被害人因而死亡之
      事實，業據被告於警詢、偵查中及本院審理時供承不諱（
      見相字卷第9至13頁、第102至10 4頁、本院100年6月16日
      筆錄），並有證人即同案被告黃永盛於警詢、偵查中及本
      院審理時證述明確（見相字卷第5至8頁、第102至104頁、
      偵字卷第25至27頁），復有臺北市政府警察局大安分局交
      通分隊製作記載本件事故發生情形之道路交通事故調查報
      告表、道路交通事故現場圖、道路交通事故補充資料表、
      交通事故談話記錄表、現場及車損照片等件在卷足憑（見
      相字卷第41至46頁、第53至58頁）；再被害人確因本件交
      通事故頭部鈍傷骨折、顱內出血致腦幹衰竭，而於同年6
      月15日死亡等情，亦有國泰綜合醫院病歷、財團法人豐榮
      護理之家護理紀錄單、臺灣臺北地方法院檢察署相驗屍體
      證明書及檢驗報告在卷可稽（見相字卷第84至101頁、第
      21頁、第106至112頁）；足徵被告確實駕駛營業小客車與
      黃永盛所騎乘機車發生車禍，致該機車搭載之被害人死亡
      等情無訛。
（二）按汽車行駛至交岔路口，其行進應遵守燈光號誌；而行經
      設有閃光紅燈號誌之交岔路口支線道時，即表示「停車再
      開」，車輛應減速接近，先停止於交岔路口前，讓幹道車
      優先通行後認為安全時，方得續行；而閃光黃燈號誌則表
      示「警告」，車輛應減速接近，注意安全，小心通過，道
      路交通安全規則第102條第1項第1款、道路交通標誌標線
      號誌設置規則第211條第1項分別定有明文。本件案發地點
      為臺北市○○街與文昌街之交岔路口，被告係沿通安街由
      北往南方向行駛至交岔路口，黃永盛則係沿文昌街由東往
      西方向行駛至交岔路口；又依卷附道路交通事故調查報告
      表各欄項目明細內容及填表警員於事故現場圖上註記所示
      （見相字卷第41、43頁），肇事路口北往南方向即通安街
      行向設有閃光紅燈號誌為支線道，而東往西方向即文昌街
      行向設有閃光黃燈號誌為幹線道，當時情況為天候晴、日
      間自然光線、路面狀況為乾燥、無缺陷、無障礙物、視距
      良好，並無不能注意之情形；是以，本件被告駕駛之營業
      小客車行向設有閃光紅燈號誌為支線道，而黃永盛騎乘之
      輕型機車行向設有閃光黃燈號誌為幹線道，則依前開規定
      ，被告自應「停車再開」，車輛應減速接近，先停止於交
      岔路口前，讓幹道車優先通行後認為安全時，方得續行。
（三）惟據被告於事發當日即99年5月2日交通事故談話紀錄中供
      稱：「我車沿信義路右轉通安街北往南直行至肇事處，當
      我車行經該處時減速並確定左方無來車後繼續往前行駛，
      忽然聽到碰撞聲，我即停車查看，發現我車左後車身與輕
      機前車頭發生碰撞而肇事，肇事後我見有1位人躺在地上
      ，我並不清楚是否為駕駛，另1位則將車子移開，我當時
      並不知道該車由何人駕駛」，黃永盛則於同日交通事故談
      話紀錄中供稱：「我車沿文昌街東往西行駛執行至肇事處
      ，當我行經該處時我有減速，當時有部計程車在我車右前
      ，我見該車車頭出來時即煞車，仍致使我車前車頭與該車
      左後車身發生碰撞而肇事，肇事後我有到醫院，因工地通
      知我回去上工所以我先離開，再回來做筆錄，我是在吃飯
      時約12:30分飲用保力達」（見相字卷第45、46頁），並
      參諸道路交通事故現場圖、現場照片所示（見相字卷第43
      頁、第53至55頁），足認被告駕駛之營業小客車與黃永盛
      騎乘之機車於車禍發生肇事時，各已進入該交岔路口，且
      依道路交通事故調查報告表記載，事故位置亦係在交岔路
      口內（見相字卷第41頁）。本件車禍肇事處，被告之行向
      設有閃光紅燈號誌為支線道，應減速接近先停止於交岔路
      口前，讓幹道車即黃永盛騎乘之機車先行，又被告於上開
      談話紀錄警員詢問其發現危害狀況時距離對方多遠時答稱
      ：「未發現，我是聲音才下車查看沒閃避」等語（見相字
      卷第45頁），顯見被告行駛之支線道行經肇事地點之交岔
      路口前，未正確判斷，故未及時發現並禮讓幹道車之黃永
      盛先行，以致其所駕車輛右後車身與黃永盛機車發生碰撞
      ，被害人因此倒地而死亡等情益徵明確。
（四）被告雖辯稱：其車子到文昌路口有減速，有注意文昌路沒
      有人、車經過，才繼續行駛，快行駛至路口時遭撞擊云云
      。惟就本件車禍發生時被告之車速，被告於99年5月2日接
      受警詢時，係稱時速20公里以下（見相字卷第45頁），另
      就黃永盛車禍時之車速，其於同日接受警詢時，係稱時速
      40公里（見相字卷第46頁），雖依卷附道路交通事故現場
      圖所示，並無類似煞車痕之跡證可為本院判斷之依據，則
      車禍發生時，被告及黃永盛之車速究竟為何，尚無從證明
      。本件車禍發生時被告及黃永盛之車速雖然無法確定，然
      依卷附道路交通事故補充資料表及車損照片所示，被告係
      受黃永盛之機車撞及其所駕駛之營業小客車之左後車身，
      且依道路交通事故現場圖所示，現場並無機車傾倒之刮地
      痕或車輛撞擊後產生之碎片，參以黃永盛係騎乘輕型機車
      ，又搭載被害人等情，本院認黃永盛於偵查中所述：其機
      車為50cc，搭載一人，時速沒有辦法很快等語，應可採信
      。又依道路交通事故現場圖及道路交通事故調查報告表所
      示，肇事道路係未繪設車道線之單行道，被告於警詢時亦
      自承：現場為比較狹窄的道路等語（見相字卷第12頁），
      如以被告自承之時速20公里以下計算，其每秒行進距離最
      多約5.6公尺，則其穿越上開交岔路口約僅需1、2秒，而
      被告既供稱其有減速，有注意文昌路沒有人、車經過，才
      繼續行駛，則依前述計算及被告之辯詞，黃永盛必須在1
      、2秒之間，先出現於文昌街上、再沿文昌街往西行駛至
      發生車禍之地點，換言之，黃永盛之車速必然極為快速，
      甚至數倍於被告之車速，才有可能在上述短暫的時間內，
      出現於文昌街並行駛至車禍地點；然查黃永盛自承時速40
      公里，且其車速既非快速，已認定如前述，則被告上開所
      辯：其車子到文昌路口有減速，有注意文昌路沒有人、車
      經過，才繼續行駛云云，及辯護人為被告辯護稱：本案肇
      事原因是黃永盛車速過快，才會撞上被告車輛，被告並無
      過失（見本院100年6月16日筆錄第3頁），均不能為本院
      所採信；且被告於進入上開交岔路口之際，未確實觀察文
      昌街上東往西方向車行狀況之事實，足以認定。
（五）另本件交通事故應適用前開道路交通安全規則第102條第1
      項第1款之規定，被告行經肇事地點時，自應注意設有閃
      光紅燈號誌之交岔路口支線道即「停車再開」，車輛應減
      速接近，先停止於交岔路口前，讓幹道車優先通行後認為
      安全時方得續行，復觀諸同前規則第102條第1項第2款規
      定：「行至無號誌或號誌故障而無交通指揮人員指揮之交
      岔路口，支線道車應暫停讓幹線道車先行...」，可認為
      本條第1項第2款規定應係賦予行駛於幹線道之車輛有絕對
      路權，是由前揭被告駕駛之營業小客車與黃永盛騎乘之機
      車於車禍發生肇事時，各已進入該交岔路口之情況可知，
      被告未及時發現並禮讓幹道車之黃永盛先行，顯有過失至
      明，是被告辯稱：其遭黃永盛撞擊時車身已過了文昌路，
      並無過失云云，及辯護人為被告辯護：被告已進入並已至
      交岔路口中心，不能再要求被告應禮讓幹道車之黃永盛（
      見刑事答辯（一）狀第2、3頁），均有誤會。
（六）再本件肇事責任經檢察官送請臺北市車輛行車事故鑑定委
      員會鑑定及臺北市政府交通局覆議結果，均認被告有支線
      道車不讓幹線道車先行之過失，有該會99年9月3日鑑定意
      見書及同年12月6日覆議意見書各1份在卷為憑（見偵字卷
      第9至11頁、調偵字卷第13至14頁），被告之過失行為與
      被害人死亡間，存有相當因果關係，應屬灼然。又黃永盛
      因酒後致其反應能力下降（嗣經警員檢測其吐氣所含酒精
      濃度達每公升0.29毫克），騎乘機車行經設有行車管制號
      誌為閃光黃燈之該交岔路口時，疏於注意減速接近，以致
      其所騎乘機車之前車頭與被告所駕駛車輛之左後車身發生
      擦撞，雖同為本件車禍之肇事原因，有上開鑑定意見、酒
      精濃度測定單、行為檢測單可參（見相字卷第48頁、第77
      頁）；且被害人於車禍發生時僅戴工程帽而未戴安全帽之
      事實，經黃永盛供述在卷（見相字卷第163頁），及被害
      人主要受傷部位乃頭部鈍傷骨折、顱內出血致腦幹衰竭死
      亡之事實，本院認被害人於發生車禍時未戴安全帽之事實
      ，應足認定，而被害人此未戴安全帽之行為，則足以擴大
      本件車禍所發生之損害；惟黃永盛及被害人雖有上述情形
      ，均無法解免於被告之過失責任。
（七）綜上所述，本件事證明確，被告上揭犯行堪予認定，應依
      法論科。
三、被告係以駕駛計程車為業之人，屬從事駕駛業務之人，其因
    駕駛過失致被害人死亡，核其所為，係犯刑法第276條第2項
    業務過失致人於死罪。又被告於肇事後，於有偵查犯罪職權
    之機關或公務員發覺其犯罪前，主動向到場之臺北市政府警
    察局大安分局交通分隊警員表明其係肇事車輛之駕駛人，並
    接受裁判等情，有臺北市○○○○○道路交通事故肇事人自
    首情形紀錄表1份在卷足憑（見相字卷第47頁），核與自首
    規定相符，應依刑法第62條前段規定，減輕其刑。爰審酌被
    告係從事駕駛業務之人，竟因駕車疏失造成被害人死亡，及
    被告與黃永盛就本件車禍之過失程度、被害人未戴安全帽足
    以擴大本件車禍所發生之損害，又被告迄今尚未與被害人達
    成民事和解賠償損害，且犯後猶飾詞否認犯行等一切情狀，
    量處如主文所示之刑，並諭知易科罰金之折算標準。
據上論斷，應依刑事訴訟法第299條第1項前段，刑法第276條第2
項、第62條前段、第41條第1項前段，刑法施行法第1條之1，判
決如主文。
本案經檢察官高一書到庭執行職務。
中    華    民    國   100    年    6     月    30    日
                  刑事第五庭審判長法  官  黃程暉
                                  法  官  林勇毅
                                  法  官  蕭清清
上正本證明與原本無異。
如不服本判決應於收受送達後10日內向本院提出上訴書狀，並應
敘述具體理由；其未敘述上訴理由者，應於上訴期間屆滿後20日
內向本院補提理由書（均須按他造當事人之人數附繕本）「切勿
逕送上級法院」。告訴人或被害人如對於本判決不服者，應具備
理由請求檢察官上訴，其上訴期間之計算係以檢察官收受判決正
本之日期為準。
                                  書記官  張華瓊
中    華    民    國   100    年    6     月    30    日
附錄本案論罪科刑法條
中華民國刑法第276條
（過失致死罪）
因過失致人於死者，處2年以下有期徒刑、拘役或2千元以下罰金
。
從事業務之人，因業務上之過失犯前項之罪者，處5年以下有期
徒刑或拘役，得併科3千元以下罰金。